【裁判字號】    98,訴,4013
【裁判日期】    981231
【裁判案由】    毒品危害防制條例
【裁判全文】
臺灣板橋地方法院刑事判決              98年度訴字第4013號
公  訴  人  臺灣板橋地方法院檢察署檢察官
被      告  甲○○
上列被告因違反毒品危害防制條例案件，經檢察官提起公訴（98
年度毒偵字第6377號），經被告於準備程序中就起訴事實為有罪
之陳述，經告知簡式審判程序之旨，並聽取當事人之意見後，經
合議庭裁定由受命法官獨任行簡式審判程序，本院判決如下：
    主    文
甲○○施用第一級毒品，累犯，處有期徒刑柒月，扣案海洛因（
驗餘淨重零點肆參零肆公克）、含海洛因殘渣之殘渣袋壹個、含
海洛因殘渣之注射針筒壹支均沒收銷燬之，注射針筒壹支、包裝
袋參個均沒收。又施用第二級毒品，累犯，處有期徒刑伍月。應
執行有期徒刑拾月，扣案海洛因（驗餘淨重零點肆參零肆公克）
、含海洛因殘渣之殘渣袋壹個、含海洛因殘渣之注射針筒壹支均
沒收銷燬之，包裝袋參個均沒收。
    事    實
一、甲○○(1)於民國91年間因施用毒品案件，經本院以91年度毒
    聲字第4168號裁定送觀察、勒戒後，認無繼續施用毒品之傾
    向，於92年1 月24日經臺灣板橋地方法院檢察署檢察官以91
    年度毒偵字第2097、2459號不起訴處分確定。(2)於92年間因
    違反職役職責案件，經國防部中部地方軍事法院以92年度臺
    審字第288 號判決判處有期徒刑6 月確定；(3)於同年間因施
    用毒品案件，經國防部中部地方軍事法院以92年度臺審字第
    325 號判決判處有期徒刑10月，並經國防部高等軍事法院高
    雄分院以92年度高審字第211 號判決駁回上訴確定。上開(2)
    (3)罪經定應執行刑為有期徒刑1 年2 月，於94年11月3 日執
    行完畢。(4)於94年間因違反槍砲彈藥刀械管制條例案件，經
    本院以94年度訴字第1702號判決判處有期徒刑3 年4 月、罰
    金新臺幣60,000元確定。(5)於95年間因施用毒品案件，經本
    院以95年度簡字第1063號判決判處有期徒刑4 月確定。(6)於
    同年間因施用毒品案件，經本院以95年度訴字第2022號判決
    判處有期徒刑10月確定，前開(5)(6)經減刑為有期徒刑2 月、
    5 月，並與(4)經裁定應執行有期徒刑3 年5 月確定。(7)於98
    年間因轉讓毒品案件，經本院以98年度易字第1424號判決判
    處有期徒刑4 月確定。(8)於同年間因施用毒品案件，經本院
    以98年度簡字第6435號判決判處有期徒刑5 月確定，前開(7)
    (8)經裁定應執行有期徒刑8 月確定，並與(5)(6)罪接續執行，
    尚未執行完畢。詎仍不知警惕，基於施用第1 級毒品海洛因
    之犯意，於98年8 月28日下午5 時許，在其位於臺北縣中和
    市○○街16巷16號2 樓之住處，以注射方式施用海洛因1 次
    。另基於施用第2 級毒品甲基安非他命之犯意，於同年月27
    日晚間11時許，在臺北縣中和市友人住處，以將甲基安非他
    命置於玻璃球內燒烤方式施用第2 級毒品甲基安非他命1 次
    。嗣於同年月28日晚間11時許，在臺北縣土城市○○路與明
    德路口前為警盤查，甲○○於有偵查權限之警員發覺其有施
    用第1 級毒品海洛因犯行前，主動向警方坦承施用第1 級毒
    品海洛因，並扣得第1 級毒品海洛因（淨重0.4320公克，取
    樣0.0016公克鑑驗，驗餘淨重0.4304公克）、含海洛因殘渣
    之殘渣袋1 個、含海洛因殘渣之注射針筒1 支，及其所有供
    其日後施用海洛因所用之包裝袋3 個。
二、案經臺北縣政府警察局土城分局報告臺灣板橋地方法院檢察
    署檢察官偵查起訴。
    理    由
一、本件被告所犯係死刑、無期徒刑、最輕本刑為3 年以上有期
    徒刑以外之罪，其於準備程序中就被訴事實為有罪之陳述，
    經法官告知簡式審判程序之旨，並聽取公訴人、被告之意見
    後，依刑事訴訟法第273 條之1 第1 項規定，經本院合議庭
    裁定，由受命法官獨任進行簡式審判程序審理，核先敘明。
二、被告甲○○於警詢、檢察官偵查及本院審理時對前揭犯罪事
    實坦承不諱，又被告於98年8 月29日為警採集之尿液，經送
    臺灣檢驗科技股份有限公司檢驗結果，呈鴉片類（嗎啡、可
    待因）、甲基安非他命陽性反應一情，有臺北縣政府警察局
    土城分局偵辦毒品案尿液編號及姓名對照表、臺灣檢驗科技
    股份有限公司濫用藥物檢驗報告各1 份在卷可佐，足認被告
    前開自白與事實相符。又毒品危害防制條例於92年7 月9 日
    修正公布，自93年1 月9 日施行，其中第20條、第23條將施
    用毒品之刑事處遇程序，區分為「初犯」及「5 年內再犯」
    、「5 年後再犯」。依其立法理由之說明：「初犯」，經觀
    察、勒戒或強制戒治後，應為不起訴處分或不付審理之裁定
    ；經觀察、勒戒或強制戒治執行完畢釋放後，「5 年內再犯
    」者，因其再犯率甚高，原實施之觀察、勒戒及強制戒治既
    已無法收其實效，爰依法追訴或裁定交付審理。至於經觀察
    、勒戒或強制戒治執行完畢釋放後，「5 年後再犯」者，前
    所實施之觀察、勒戒或強制戒治已足以遮斷其施用毒品之毒
    癮，為期自新及協助其斷除毒癮，仍適用「初犯」規定，先
    經觀察、勒戒或強制戒治之程序。從而依修正後之規定，僅
    限於「初犯」及「五年後再犯」2 種情形，始應先經觀察、
    勒戒或強制戒治程序。倘被告於5 年內已再犯，經依法追訴
    處罰，縱其第3 次（或第3 次以上）再度施用毒品之時間，
    在初犯經觀察、勒戒或強制戒治執行完畢釋放5 年以後，已
    不合於「5 年後再犯」之規定，且因已於「5 年內再犯」，
    顯見其再犯率甚高，原實施觀察、勒戒或強制戒治，已無法
    收其實效，即應依該條例第10條處罰。至於第3 次（或第3
    次以上）施用毒品之時間，是否宜有期間限制？以多久為適
    宜？則分屬刑事政策、專門醫學之範圍，非審判機關所能決
    定，有待循立法途徑解決（參照最高法院97年9 月9 日97年
    度第5 次刑事庭會議決議）。查被告於91年間因施用毒品案
    件，經本院以91年度毒聲字第4168號裁定送觀察、勒戒後，
    認無繼續施用毒品之傾向，於92年1 月24日經臺灣板橋地方
    法院檢察署檢察官以91年度毒偵字第2097、2459號不起訴處
    分確定，於92年間因施用毒品案件，經國防部中部地方軍事
    法院以92年度臺審字第325 號判決判處有期徒刑10月，並經
    國防部高等軍事法院高雄分院以92年度高審字第211 號判決
    駁回上訴確定，於94年11月3 日執行完畢，於95年間因施用
    毒品案件，經本院分別以95年度簡字第1063號判決判處有期
    徒刑4 月確定、以95年度訴字第2022號判決判處有期徒刑10
    月確定，於同98年間因施用毒品案件，經本院以98年度簡字
    第6435號判決判處有期徒刑5 月確定等情，有臺灣高等法院
    被告前案紀錄表1 份在卷可憑，被告前既曾因施用毒品案件
    經觀察、勒戒執行完畢，又於觀察、勒戒執行完畢釋放後5
    年內，再犯施用毒品案件，且經依法追訴處罰，再於本件所
    認之98年8 月又犯施用第1 、2 級毒品罪，即非屬毒品危害
    防制條例第20條第3 項所規定「5 年後再犯」之情形，自應
    依法訴追。本件事證明確，被告犯行洵堪認定，應依法論。
三、按海洛因、甲基安非他命分為毒品危害防制條例第2 條第2
    項第1 款、第2 款所定之第1 級、第2 級毒品，是核被告所
    為，係犯毒品危害防制條例第10條第1 項之施用第1 級毒品
    罪、第2 項之施用第2 級毒品罪。被告因施用而持有第1 級
    毒品海洛因、第2 級毒品甲基安非他命之低度行為，為施用
    行為所吸收，係不罰之前行為，不另論罪。被告所犯前開施
    用第1 級、第2 級毒品行為間，行為互殊、犯意各別，應予
    分論併罰。又被告有如事實欄所示之論罪科刑及執行完畢情
    形，有臺灣高等法院被告前案紀錄表1 份附卷可稽，其於徒
    刑執行完畢後，5 年以內再故意犯本件有期徒刑以上之罪，
    為累犯，應依刑法第47條第1 項之規定加重其刑。再被告於
    警方未發覺其所犯本件施用第1 級毒品海洛因之犯行前，即
    向警方自行陳述其涉犯前開犯行，並接受裁判一節，有被告
    警詢筆錄（見98年度毒偵字第6377號偵查卷第7 頁）在卷可
    參，本件被告施用第1 級毒品海洛因犯行合於刑法第62條前
    段之自首要件，爰依法減輕其刑，並依法先加後減之。爰審
    酌被告前因施用毒品案件，業經觀察、勒戒併多次論罪科刑
    ，仍未能戒除施用毒品惡習，再犯本件施用毒品犯行，顯見
    其意志不堅，委無足取，併衡其犯罪動機、目的、所犯施用
    毒品犯行究為自戕行為，及犯罪後於本院審理時坦承犯行，
    犯罪後態度尚可等一切情狀，分別量處如主文所示之刑，並
    定其應執行之刑。扣案海洛因（驗餘淨重0.4304公克），係
    屬第1 級毒品，及含海洛因殘渣之殘渣袋1 個、含海洛因殘
    渣之注射針筒1 支，因有海洛因黏附其上而無法析離，且為
    被告施用毒品所用之物一情，業經被告供承在卷，不問屬於
    被告所有與否，均應依毒品危害防制條例第18條第1 項前段
    沒收銷燬之，另裝盛前開海洛因之包裝袋3 個，因可與其內
    海洛因分別秤重等情，有交通部民用航空局航空醫務中心98
    年9 月10日航藥鑑字第0984562 號鑑定書各1 份在卷可參，
    即無難以析離而無法個別宣告沒收之情事（參最高法院92年
    度臺上字第69 11 號判決意旨），且為被告所有，供裝盛海
    洛因以施用一情，業據被告供陳在卷，均應依刑法第38條第
    1 項第2 款規定併予宣告沒收。
據上論斷，應依刑事訴訟法第273 條之1 第1 項、第299 條第1
項前段，毒品危害防制條例第10條第1 項、第2 項、第18條第1
項前段，刑法第11條、第47條第1 項、第62條前段、第51條第5
款、第38條第1 項第2 款，判決如主文。
本案經檢察官李美金到庭執行職務。
中    華    民    國    98    年    12    月    31    日
                  刑事第十二庭  法  官  何燕蓉
此正本與原本無異。
如不服本判決，應於判決送達後10日內，向本院提出上訴狀。
                                書記官  李崇文
中    華    民    國    99    年    1     月    5     日
附錄本案論罪科刑法條全文：
毒品危害防制條例第10條
施用第一級毒品者，處 6 月以上 5 年以下有期徒刑。
施用第二級毒品者，處 3 年以下有期徒刑。

司法院資訊處製作；財團法人民間司法改革基金會備份。
